臺灣臺南地方法院刑事判決　
111年度金訴字第325號
公  訴  人  臺灣臺南地方檢察署檢察官
被      告  王志文


上列被告因詐欺等案件，經檢察官提起公訴（111年度偵字第826
4號），被告於本院準備程序中就被訴事實為有罪之陳述，經本
院合議庭裁定由受命法官獨任進行簡式審判程序，判決如下：
    主  文
王志文幫助以網際網路對公眾散布而犯詐欺取財罪，處有期徒刑
陸月。緩刑貳年。
    事  實
一、王志文明知金融機構帳戶之存摺、提款卡（含密碼）為個人
    信用之重要表徵，任何人皆可自行前往金融機構申請，並無
    特別之窒礙，且可預見將自己之提款卡（含密碼）交予他人
    使用，常與詐欺等財產犯罪密切相關，可能幫助掩飾他人詐
    欺犯罪所得財物，經犯罪集團利用以作為人頭帳戶，遂行詐
    欺犯罪，藉此躲避警方追查，竟仍基於縱幫助掩飾他人詐欺
    犯罪所得去向，他人持其金融帳戶以為詐欺犯罪工具，均無
    違反其本意之幫助洗錢及幫助以網際網路對公眾散布而詐欺
    取財之不確定故意，於民國111年1月上旬某日，在臺南市某
    交流道附近，將所申設之玉山商業銀行股份有限公司帳號：
    000-0000000000000號帳戶（下稱玉山銀行帳戶）之提款卡
    及密碼等物，面交予真實姓名年籍不詳之成年男子及其所屬
    之詐欺集團使用，並告以該提款卡之密碼。嗣該詐欺集團成
    員，即共同意圖為自己不法之所有，基於以網際網路對公眾
    散布之加重詐欺取財、違反洗錢防制法之犯意聯絡，於同年
    月18日23時55分許前，在FACEBOOK臉書網路平臺上，對公眾
    散布、刊登投資保證獲利之不實訊息，適有賴子晏瀏覽該訊
    息，而與LINE通訊軟體暱稱「子琪」之帳戶使用者聯繫，「
    子琪」向賴子晏佯稱：可藉由投資獲利云云，致其陷於錯誤
    ，於同年月24日20時51分許、20時52分許，以網路轉帳之方
    式，匯款新臺幣（下同）5萬元、5萬元至上開玉山銀行帳戶
    內，旋遭該詐騙集團成員提領一空。嗣經賴子晏察覺有異，
    報警處理，始循線查悉上情。
二、案經賴子晏訴由臺南市政府警察局善化分局報告臺灣臺南地
    方檢察署檢察官偵查起訴。
    理  由
一、本件被告王志文所犯係死刑、無期徒刑或最輕本刑為3年以
    上有期徒刑以外之罪，亦非屬高等法院管轄第一審案件之罪
    ，其於本院準備程序中就被訴事實為有罪之陳述，經本院告
    知簡式審判程序之旨，並聽取檢察官及被告之意見後，依刑
    事訴訟法第273條之1第1項之規定，裁定行簡式審判程序，
    是依刑事訴訟法第273條之2規定，本件之證據調查，不受同
    法第159條第1項、第161條之2、第161條之3、第163條之1及
    第164條至第170條所規定證據能力認定及調查方式之限制。
二、上開犯罪事實，業據被告於偵查、本院準備程序及審理時均
    坦承不諱，並經證人即告訴人賴子晏於警詢證述其遭詐騙之
    情節明確，復有玉山商業銀行帳戶000-0000000000000號戶
    名王志文帳戶基本資料及111年1月24交易明細各1份、告訴
    人賴子晏轉帳紀錄-國泰世華銀行網路銀行APP臺幣轉帳交易
    紀錄手機截圖2張、告訴人賴子晏與通訊軟體LINE暱稱「力
    群樂活投資人」群組、「子琪」對話紀錄截圖24張、投資平
    臺「DAXOR」頁面截圖1張各件在卷可稽，足認被告上開任意
    性自白與事實相符，應堪採信。綜上，本案事證明確，被告
    上開犯行洵堪認定，應依法論科。
三、論罪科刑：
　㈠被告所為係犯刑法第30條第1項前段、第339條之4第1項第3款
    之幫助以網際網路對公眾散布而犯詐欺取財罪，及刑法第30
    條第1項前段、洗錢防制法第14條第1項之幫助一般洗錢罪。
    被告以單一交付上開帳戶之幫助行為，幫助詐騙集團成員對
    本案被害人為詐欺取財犯行，同時觸犯幫助以網際網路對公
    眾散布而犯詐欺取財罪與幫助一般洗錢罪，為想像競合犯，
    應從一重之幫助以網際網路對公眾散布而犯詐欺取財罪處斷
    。
  ㈡被告為幫助犯，爰依刑法第30條第2項規定減輕之。按想像競
    合犯之處斷刑，本質上係「刑之合併」，其所謂從一重處斷
    ，乃將想像競合犯組成之評價上數罪，合併為科刑一罪，其
    所對應之刑罰，亦合併其評價上數罪之數法定刑，而為一個
    處斷刑。易言之，想像競合犯侵害數法益者皆成立犯罪，論
    罪時必須輕、重罪併舉論述，同時宣告所犯各罪名，包括各
    罪有無加重、減免其刑之情形，亦應說明論列，量刑時併衡
    酌輕罪部分量刑事由，評價始為充足，然後依刑法第55條前
    段規定「從一重處斷」，非謂對於其餘各罪可置而不論。因
    此，法院決定處斷刑時，雖以其中最重罪名之法定刑做為裁
    量之準據，惟於裁量其輕重時，仍應將輕罪合併評價在內。
    查犯前2條之罪，在偵查或審判中自白者，減輕其刑，洗錢
    防制法第16條第2項定有明文。被告就本案犯罪事實，已於
    本院審理中坦承不諱，依上開規定原應減輕其刑，然參照前
    揭說明，被告就前述犯行係從一重論以幫助以網際網路對公
    眾散布而犯詐欺取財罪，是就被告此部分想像競合輕罪得減
    刑部分，僅於依刑法第57條量刑時併予審酌，附此說明。
　㈢爰審酌被告犯罪動機、手段、犯罪時所受之刺激、對告訴人
    造成之損害、犯罪後始終坦承犯行之犯罪後態度，並已與告
    訴人達成和解，賠償告訴人所受之損害（參見本院卷第83頁
    至第84頁、第85頁所示本院111年度南司刑移調字第579號調
    解筆錄、電話紀錄），兼衡被告品行、智識程度、家庭、經
    濟狀況（均詳卷）等一切情狀，量處如主文所示之刑。又被
    告前未曾受有期徒刑以上刑之宣告，有臺灣高等法院被告前
    案紀錄表1 份在卷可憑，經此起訴審判之刑事程序，應知所
    警惕，信無再犯之虞，本院因認所宣告之刑以暫不執行為適
    當，併諭知緩刑如主文所示，以勵自新。
四、沒收：
    按犯罪所得之沒收、追繳或追徵，在於剝奪犯罪行為人之實
    際犯罪所得（原物或其替代價值利益），使其不能坐享犯罪
    之成果，以杜絕犯罪誘因，可謂對抗、防止經濟、貪瀆犯罪
    之重要刑事措施，性質上屬類似不當得利之衡平措施，著重
    所受利得之剝奪，是苟無犯罪所得，自不生利得剝奪之問題
    。另查，被告所幫助之詐欺集團成員雖利用被告所提供之上
    開金融帳戶而向被害人詐得金錢，然所謂幫助犯係指就他人
    之犯罪加以助力，使其易於實施之積極或消極行為而言。其
    犯罪態樣與實施犯罪之正犯有異，其所處罰者，乃其提供助
    力之行為本身，而非正犯實施犯罪之行為，因此幫助犯對正
    犯所有供犯罪所用或因犯罪所得之物，無庸併為沒收之宣告
    ；幫助犯僅係對於犯罪構成要件以外行為為加工，除因幫助
    行為有所得外，正犯犯罪所得，非屬幫助犯之犯罪成果，自
    不得對其為沒收之諭知（最高法院88年度台上字第6234號、
    106年度台上字第1196號判決意旨參照）。經查，本案並無
    證據證明被告之上開犯行有取得任何犯罪所得，亦無證據足
    認被告有分得被害人給付予詐騙集團之金錢，是被告既無犯
    罪所得，自無從宣告沒收，附此說明。
據上論斷，應依刑事訴訟法第299條第1項前段，洗錢防制法第14
條第1項、第16條第2項，刑法第30條第1項前段、第2項、第339
條之4第1項第3款、第55條前段、第74條第1項第1款，判決如主
文。　　
本案經檢察官盧駿道到庭執行職務。
中　　華　　民　　國　　111 　年　　8 　　月　　30　　日
                  刑事第九庭  法　官  卓穎毓
以上正本證明與原本無異。
如不服本判決應於收受本判決後20日內向本院提出上訴書狀，並
應敘述具體理由。其未敘述上訴理由者，應於上訴期間屆滿後20
日內向本院補提理由書狀（均須按他造當事人之人數附繕本）「
切勿逕送上級法院」。 
  　　　　　　　　　　　　　　書記官　歐慧琪
中　　華　　民　　國　　111 　年　　8 　　月　　30　　日
附錄本案論罪科刑法條：
中華民國刑法第339條之4
犯第339條詐欺罪而有下列情形之一者，處1年以上7年以下有期
徒刑，得併科1百萬元以下罰金：
一、冒用政府機關或公務員名義犯之。
二、三人以上共同犯之。
三、以廣播電視、電子通訊、網際網路或其他媒體等傳播工具，
    對公眾散布而犯之。
前項之未遂犯罰之。
洗錢防制法第14條
有第二條各款所列洗錢行為者，處7年以下有期徒刑，併科新臺
幣5百萬元以下罰金。
前項之未遂犯罰之。
前二項情形，不得科以超過其特定犯罪所定最重本刑之刑。